【裁判字號】    96,上訴,5386
【裁判日期】    970214
【裁判案由】    毒品危害防制條例
【裁判全文】
臺灣高等法院刑事判決                96年度上訴字第5386號
上  訴  人
即  被  告  甲○○
上列上訴人因毒品危害防制條例案件，不服臺灣板橋地方法院96
年度訴字第3654號，中華民國96年11月30日第一審判決（起訴案
號：臺灣板橋地方法院檢察署96年度毒偵字第6614號），提起上
訴，本院判決如下：
    主  文
上訴駁回。
    事  實
一、甲○○前因施用毒品案件，經原審法院先後二次裁定送觀察
    、勒戒後，因均認無繼續施用毒品之傾向，而於民國88年5
    月20日、88年11月23日分別觀察、勒戒執行完畢釋放出所，
    並經臺灣板橋地方法院檢察署檢察官於88年5 月24日以88年
    度偵字第11111號及於89年1月5日以88年度偵字第24215號、
    88年度毒偵字第2273號先後不起訴處分確定。甲○○復因施
    用毒品案件，經裁定送觀察、勒戒後，因認有繼續施用毒品
    之傾向，再經裁定令入戒治處所施以強制戒治，而於91年1
    月22日入所戒治，其後於91年12月9 日停止戒治並付保護管
    束，而於92年1 月16日保護管束期滿，視為強制戒治期滿，
    且經於91年1月2日以91年度易字第3624號判處有期徒刑6 月
    ，並於91年1月28日確定，嗣於92年9月12日執行完畢。甲○
    ○於上開強制戒治執行完畢釋放後之5 年內，又因施用毒品
    案件，經原審於93年5月27日以93年度訴字第315號判處應執
    行有期徒刑1年，並於93年6月28日確定，嗣經入監執行後，
    於94年8月2日執行完畢。然甲○○又因施用毒品案件，經原
    審於95年7 月31日以95年度訴字第1338號判處應執行有期徒
    刑1年4月，並於95年9月4日確定，嗣再經以96年度聲減字第
    903號裁定減為有期徒刑8月確定。詎甲○○猶不知悔改，竟
    基於施用第一級毒品海洛因之犯意，於96年8 月20日凌晨零
    時多時，在臺北縣土城市○○路某卡拉OK店內，以將海洛因
    摻入香菸內點燃後吸用之施用方式，施用第一級毒品海洛因
    1次。嗣於96年8月20日中午12時45分許，在臺北縣板橋市○
    ○路廣福公園前，因警方見其與其友人蔡浩形跡可疑，上前
    對其盤查，徵得其同意後對其執行搜索，並採集其之尿液送
    驗後，因而查獲上情。
二、案經臺北縣政府警察局板橋分局報告臺灣板橋地方法院檢察
    署檢察官偵查起訴。
    理  由
一、訊據被告甲○○對於前揭犯罪事實均坦承不諱，復審酌：
    (一)查被告前因施用毒品案件，經原審先後二次裁定送觀察、
      勒戒後，因均認無繼續施用毒品之傾向，而於88年5 月20
      日、88年11月23日分別觀察、勒戒執行完畢釋放出所，並
      經臺灣板橋地方法院檢察署檢察官於88年5 月24日以88年
      度偵字第11111號及於89年1月5日以88年度偵字第24215號
      、88年度毒偵字第2273號先後不起訴處分確定。被告復因
      施用毒品案件，經原審裁定送觀察、勒戒後，因認有繼續
      施用毒品之傾向，再經原審裁定令入戒治處所施以強制戒
      治，而於91年1月22日入所戒治，其後於91年12月9日停止
      戒治並付保護管束，而於92年1 月16日保護管束期滿，視
      為強制戒治期滿，且經原審於91年1月2日以91年度易字第
      3624號判處有期徒刑6月，並於91年1月28日確定，嗣於92
      年9 月12日執行完畢。被告於上開強制戒治執行完畢釋放
      後之5年內，又因施用毒品案件，經原審於93年5月27日以
      93年度訴字第315號判處應執行有期徒刑1年，並於93年6
      月28日確定，嗣經入監執行後，於94年8月2日執行完畢。
      然被告又因施用毒品案件，經原審於95年7 月31日以95年
      度訴字第1338號判處應執行有期徒刑1年4月，並於95年9
      月4日確定，嗣再經原審以96年度聲減字第903號裁定減為
      有期徒刑8月確定，此有臺灣高等法院被告前案紀錄表1份
      在卷可按。是被告於涉本案之前，業曾因施用毒品案件，
      經送前揭強制戒治，且於前揭強制戒治執行完畢釋放後之
      5 年內，再犯施用毒品之罪甚明。
    (二)經警將被告遭查獲時所採之尿液送驗結果，被告之尿液係
      呈嗎啡陽性反應，此有臺北縣政府警察局板橋分局信義派
      出所偵辦毒品案件被移送人姓名及代碼對照表、臺灣檢驗
      科技股份有限公司96年9月15日編號CH/2007/81786號濫用
      藥物尿液檢驗報告各1份在卷可稽。又查：
      1.海洛因施用入人體後水解還原成嗎啡，再循嗎啡之代謝
        方式排出體外，業據行政院衛生署藥物食品檢驗局以73
        藥檢壹字第030221號函說明綦詳，且尿液中能否驗出嗎
        啡陽性反應，與其投與量、投與途徑、採尿時間、個人
        體質及檢測方法靈敏度有關，國外曾有文獻報導注射6
        毫克之海洛因鹽酸鹽，其代謝物嗎啡之平均可檢出時限
        約為26小時，亦經行政院衛生署藥物食品檢驗局於81年
        9月8日以（81）藥檢壹字第8114885 號函釋明在案。
      2.前揭尿液檢驗報告載明係以ＧＣ／ＭＳ（即氣相層析質
        譜儀分析法）方法作為確認檢驗之方式，而該方法之原
        理係檢品經氣化後，通過層析管分離純化，再將純化後
        之成分循序送入質譜儀做個別鑑定。因質譜儀所測定之
        圖譜，在化學上被公認具有指紋特性，故可據以完全判
        定該檢品係為何種化合物。台北榮民總醫院即認為若以
        氣相層析質譜儀（ＧＣ／ＭＳ）作藥物及其代謝產物之
        定性及定量分析，幾乎不會有偽陽性反應產生，此經該
        院於83年4月7日以83北總內字第3059號函釋明在案。
      3.被告之尿液經以氣相層析質譜儀分析法檢驗，既係呈嗎
        啡陽性反應，顯見被告應有在前揭犯罪時間施用第一級
        毒品海洛因之行為甚明。
    (三)綜上，被告前曾施用毒品，經送前揭強制戒治，而於前揭
      強制戒治執行完畢釋放後，5 年內再犯施用毒品之罪，嗣
      後又為本件施用毒品犯行，事證明確，其犯行應堪認定。
二、論罪科刑：
    (一)查海洛因係屬毒品危害防制條例第2 條第2 項第1 款所規
      定之第一級毒品，核被告所為，係犯毒品危害防制條例第
      10條第1 項施用第一級毒品罪。被告持有毒品，復進而施
      用，其持有毒品之低度行為，為施用毒品之高度行為所吸
      收，不另論罪。被告有前述論罪科刑及執行完畢之紀錄，
      業如前述，其受有期徒刑執行完畢，於5 年以內故意再犯
      本件最重本刑為有期徒刑以上之罪，為累犯，應依刑法第
      47條第1 項規定，加重其刑。
    (二)原審審酌被告施用毒品，足以戕害其身心，滋生其他犯罪
      ，惡化治安，嚴重損及公益，且被告業曾多次施用毒品，
      且曾經觀察、勒戒及強制戒治執行完畢，其竟再為本件施
      用毒品犯行，顯見其毫不思悔改，自我控制能力亦顯不佳
      ；惟另考量被告於犯後已能坦承犯行，而其施用毒品之行
      為於本質上係屬自我戕害行為，反社會性程度應屬較低等
      一切情狀，適用毒品危害防制條例第10條第1 項，刑法第
      11條前段、第47條第1 項，判決甲○○施用第一級毒品，
      累犯，處有期徒刑拾月。其認事用法，核無違誤。上訴意
      旨，仍執陳詞，指摘原判決不當，為無理由，應予駁回。
被告經合法傳喚，無正當理由不到庭，爰不待其陳述逕行判決。
據上論結，應依刑事訴訟法第368條、第371條，判決如主文。
本案經檢察官沈世箴到庭執行職務。
中    華    民    國    97    年    2     月    14    日
                  刑事第八庭審判長法  官  鄭文肅
                                  法  官  蔡光治
                                  法  官  陳貽男
以上正本證明與原本無異。
如不服本判決，應於收受送達後十日內向本院提出上訴書狀，其
未敘述上訴之理由者並得於提起上訴後十日內向本院補提理由書
（均須按他造當事人之人數附繕本）。
                                  書記官  王泰元
中    華    民    國    97    年    2     月    14    日
附錄本案論罪科刑法條全文
毒品危害防制條例第10條
施用第一級毒品者，處 6 月以上 5 年以下有期徒刑。
施用第二級毒品者，處 3 年以下有期徒刑。


司法院資訊處製作；財團法人民間司法改革基金會備份。
